臺灣高等法院刑事判決　　　　　　　　　　　　　九十三年度上更(一)字第七０號
　　上　訴　人
　　即　被　告　丙○○
　　指定辯護人　吳麗雲律師
右上訴人因強盜等案件，不服臺灣基隆地方法院九十二年度訴字第二二０號，中華民
國九十二年七月十日第一審判決（起訴案號：臺灣基隆地方法院檢察署九十二年度偵
字第一一七九號），提起上訴，經判決後由最高法院發回更審，本院判決如左：
    主  文
原判決撤銷。
丙○○意圖為自己不法之所有，攜帶凶器，以強暴至使不能抗拒而取他人之物，處有
期徒刑玖年。
扣案之美工刀壹支沒收。
    事  實
一、丙○○失業無力負擔生活費用，竟意圖為自己不法之所有，於民國九十二年三月
    二十五日下午二時二十分許，進入基隆市○○區○○街七十五號小吃店，向該店
    負責人甲○○假意詢問是否開始營業，以確認甲○○戴有「勞力士」錶（價值約
    新台幣四十萬元）而店內又無人。當甲○○答以尚未營業後，丙○○即走出店外
    ，至其所騎乘之機車上，取來其所有美工刀一支，在確認店外無人在旁後，即折
    返店內，將大門關上進入廚房，以右手持美工刀，對正在掃地之甲○○，自後架
    倒在地，該美工刀亦掉落在地，丙○○即伸手改持廚房內甲○○所有菜刀一把接
    續脅迫，甲○○仍不從，丙○○遂動手強取其手上「勞力士」手錶一只。在前後
    拉扯中，造成甲○○左手姆指撕裂傷三公分、面部前額擦裂傷五公分、左手外側
    擦裂傷及下顎前排外側牙齒挫傷斷裂。得手後，丙○○旋丟棄該菜刀逸去，甲○○追至門口呼喊搶劫後，丙○○逃至基隆市○○街七十五號後面巷內，尚未騎乘
    該機車時，即為路人黃致欽及趕到之警察當場合力逮捕，並在其右褲袋內起出該
    「勞力士」錶一只，再至該店廚房扣得上該美工刀一支。
二、案經基隆市警察局第一分局報請台灣基隆地方法院檢察署檢察官偵查起訴。
    理  由
一、右揭犯罪事實，迭據上訴人即被告丙○○於偵審中坦承不諱，核與被害人甲○○
    指訴及證人黃致欽證述之情節相符（見偵字第一一七九號卷第一一頁），並有扣
    案美工刀一支，及行政院衛生署基隆醫院診斷證明書、贓物認領保管收據各一紙
    在卷可資佐證，足徵被告自白與事實相符，已足信實，是本件犯罪事證明確，被
    告犯行洵堪認定，應依法論科。
二、被告強盜時攜帶在客觀上足以威脅人之生命、身體及安全之美工刀一支，抵住被
    害人之前頸部，致使不能抗拒，強取其財物，依其行為客觀觀察，已足以壓抑被
    害人之抗拒，使其喪失意思自由，於被害人不從時，又動手強取其手上勞力士錶
    ，拉扯中造成被害人甲○○受傷，是核被告所為，係犯刑法第三百三十條第一項
    之加重強盜罪及第二百七十七條第一項之傷害罪。被告強盜之目的在於不法得財
    ，是其在強盜過程中，與被害人拉扯，造成被害人受傷，所犯強盜及傷害二罪間
    ，顯互有方法結果之牽連關係，應從一重之強盜罪論處。被告持刀傷害部分，業
    經被害人於警訊中合法告訴，有警訊筆錄可稽（見偵字第一一七九號卷第一○頁
    ），雖未據起訴，惟與起訴部分有牽連犯關係，屬裁判上一罪關係，本院自得併
    予審究。原審論處被告罪刑本非無見，惟原判決遽認被告就乙○○部分，亦涉有
    加重強盜犯行，尚有未洽（詳如後述）。被告上訴指摘及此，應認有理由，自應
    由本院將原判決撤銷改判。爰審酌被告之品行、生活狀況、智識程度、犯罪動機
    、目的、及其年輕力壯，不思進取，光天化日之下入屋強盜，惡性非輕，惟念其
    犯後坦認犯罪態度尚稱良好等一切情狀，量處如主文所示之刑，以示懲儆。扣案
    美工刀一支，為被告所有，且供本件犯罪所用之物，業經被告供明於卷，併依法
    宣告沒收之。
三、公訴意旨另以：被告另於九十一年十二月四日下午五時許，在基隆市○○路大華
    旅社旁巷內，以自備美工刀架在乙○○脖子上，摀住其嘴巴，喝令交出身上東西
    ，致乙○○心生畏懼不能抗拒，強搶其手上勞力士手錶一只及金手鍊一條得逞。
    因認被告此部分亦涉犯刑法第三百三十條、刑法第三百二十一條第一項第三款之
    加重強盜罪嫌云云。
四、按事實之認定，應憑證據，如未能發現相當證據，或證據不足以證明，自不能以
    推測或擬制之方法，以為裁判基礎；又認定不利於被告之事實，須依積極證據，
    苟積極證據不足為不利於被告事實之認定時，即應為有利於被告之認定，更不必
    有何有利之證據。又認定犯罪事實所憑之證據，雖不以直接證據為限，間接證據
    亦包括在內；然而無論直接或間接證據，其為訴訟上之證明，須於通常一般之人
    均不致有所懷疑，而得確信其為真實之程度者，始得據為有罪之認定，倘其證明
    尚未達到此一程度，而有合理之懷疑存在時，事實審法院復已就其心證上理由予
    以闡述，敘明其如何無從為有罪之確信，因而為無罪之判決，尚不得任意指為違
    法。最高法院分別著有四十年度台上字第八十六號、三十年度上字第八一六號、
    七十六年台上字第四九八六號判例可參。
五、公訴人認被告涉有右開犯行，無非係以告訴人乙○○之指訴，及本件與前開判刑
    部分，兩案手法相同為主要論據，惟訊據被告堅決否認此部分犯行，辯稱：案發
    當天伊係在基隆市○○○路工地，工作至下午六點多才離開，並未前往基隆市○○路強盜，被害人乙○○就醫證明診斷結果是跌倒受傷，伊絕未強盜其財物云云
    。
六、經查：
  (一)、告訴人乙○○雖自警局迄本院審理中均當場或當庭指認被告即為對其強盜之犯
      嫌，然徵之其初次即於警局所作之指認，係警員讓告訴人與被告一對一當面指
      認，有警訊筆錄在卷可稽，此指認毫無選擇性，亟易產生誤差，指認程序有重
      大瑕疵。再據告訴人於原審中供述：「（妳東西拿起來後放在地上時，妳人站
      著否？）我站著，將東西丟在地上，他拿東西時，我也跟著蹲下來。」、「是
      的，他撿東西時，我頭向左轉看倒被告的右側面，那時天要黑不黑的，他人走
      是往我的後面跑，我只有看到他的背影」、「（剛才請妳演練搶的情形，妳與
      被告的臉距離側面有多近？）約幾公分之多的距離，幾乎臉貼臉，很近。」、
      「（妳為何可以指認他的臉，為何無法指認他的穿著？）我確實有看到他側面
      一半以上的臉，後來他就走了。」、「（妳可以看到搶嫌一半的臉，但另一小
      半妳沒有看到否？）是的，我有看到一半以上的臉，但我幾乎可以看到全部以
      上的臉，搶嫌的後半部沒有看到（鼻子、嘴巴看的很清楚）。」等語觀之（見
      原審卷第四十六頁、第五十一頁、第五十二頁），可見告訴人乙○○案發時僅
      見到被告之側面即部分之臉龐，如何能肯定犯嫌即為被告？是其多次之指認，
      恐有推測誤斷之虞，實不足為不利被告之證據。
  (二)、告訴人乙○○於九十一年十二月四日案發後並未立即報案，卻於三個月後即九
      十二年三月二十五日始主動到派出所報案指認（見偵字第一三五一號卷第十二
      頁），據其供述係經友人「阿枝」告知抓到犯罪手法相同之搶匪，才前往指認
      ，然「阿枝」究係如何知被告涉及搶案？「阿枝」又如何得知被告已被警方帶
      往基隆市警察局第一分局南榮派出所？乙○○均無法交代，已啟人疑竇。又告
      訴人乙○○報案時，指遭搶勞力士及金手鍊，然卻無法提出購買憑證或其他證
      據，則告訴人乙○○是否確曾遭搶勞力士及金手鍊亦有可疑。尤有甚者，告訴
      人乙○○雖指稱其脖子上所受之割傷係遭搶嫌持美工刀所割，然其於基隆醫院
      急診時，卻陳述該傷是跌倒所致，本院質之告訴人乙○○亦不否認其事，再據
      基隆醫院函覆稱：「當時患者頸部有一撕裂傷，依其主訴為跌倒所致．．．實
      難判定撕裂傷是否為利器或美工刀所傷。」等語，有該院九十二年九月十二日
      九二基醫病字第○九二○○○六六四一號函在卷足稽，可知乙○○之頸部傷勢
      ，醫師本其專業亦無法判定為利器或美工刀所造成，則乙○○當日是否確遭歹
      徒持刀割頸搶劫，實大有疑問。
  (三)、被告雖以案發時其在基隆市工地工作，並舉證人許興利、吳嘉鈞、張育忠為證
      ，然原審傳訊彼等作證，其各人就工作過程，內容、工資給付等主要情節之敘
      述均不一致，被告在基隆市工作之不在現場之說詞固不足採擇，然被告並無自
      證無罪之義務，而告訴人之告訴，又係以使被告受刑事訴追為目的，是其陳述
      是否與事實相符，仍應調查其他證據以資審認。本件既無法判定被告持美工刀
      行搶，而持刀器侵入屋內，架住被害人頸部行搶，在社會行搶案例中比比皆是
      ，殊難認本件與右揭有罪部分有何關聯性，且本件並無扣得有關之贓證物，告
      訴人乙○○之指訴既有如上之瑕疵，本院經積極查證仍未能發現有何積極證據
      ，足證被告有此部分強盜犯行，揆諸首揭判例意旨，被告此部分犯罪，應屬不
      能證明，惟公訴人認此部分與前揭有罪部分有連續犯之裁判上一罪關係，故不
      另為無罪諭知。
據上論斷，應依刑事訴訟法第三百六十九條第一項前段、第三百六十四條、第二百九
十九條第一項前段、刑法第三百三十條第一項、第三百二十一條第一項第三款、第二
百七十七條第一項、第五十五條、第三十八條第一項第二款，判決如主文。
本案經檢察官陳維練到庭執行職務。
中　　　華　　　民　　　國　　九十三　　年　　　三　　　月　　二十五　　日
                              臺灣高等法院刑事第一庭
                                  審判長法  官  李　相　助
                                        法  官  黃　聰　明
                                        法  官  楊　貴　雄
右正本證明與原本無異。
如不服本判決，應於收受送達後十日內向本院提出上訴書狀，其未敘述上訴之理由者
並得於提起上訴後十日內向本院補提理由書（均須按他造當事人之人數附繕本）。
                                        書記官  林　淑　貞
中　　　華　　　民　　　國　　九十三　　年　　　三　　　月　　二十六　　日
附錄：本案論罪科刑法條全文
刑法第二百七十七條第一項：
傷害人之身體或健康者，處三年以下有期徒刑、拘役或一千元以下罰金。
刑法第三百三十條第一項：
犯強盜罪而有第三百二十一條第一項各款情形之一者，處七年以上有期徒刑。
刑法第三百二十八條第一項：
意圖為自己或第三人不法之所有，以強暴、脅迫、藥劑、催眠術或他法，至使不能抗
拒，而取他人之物或使其交付者，為強盜罪，處五年以上有期徒刑。
刑法第三百二十一條第一項第三款：
犯竊盜罪而有左列情形之一者，處六月以上、五年以下有期徒刑：
三  攜帶兇器而犯之者。
